【裁判字號】    97,訴,399
【裁判日期】    970825
【裁判案由】    強盜
【裁判全文】
臺灣嘉義地方法院刑事判決               97年度訴字第399號
公  訴  人  臺灣嘉義地方法院檢察署檢察官
被      告  乙○○
            丙○○
共      同
指定辯護人  本院公設辯護人  丁○○
上列被告等因強盜案件，經檢察官提起公訴（九十七年度偵字第
三七三０號），本院判決如下：
    主  文
乙○○、丙○○共同犯攜帶兇器強盜罪，乙○○累犯，處有期徒
刑肆年陸月，丙○○處有期徒刑參年捌月。
    事  實
一、乙○○與丙○○均為自幼瘖啞之身心障礙人士，乙○○前於
    民國九十二年間，因犯強盜案件，經臺灣臺南地方法院於九
    十二年十一月十九日以九十二年度訴字第一０一一號判處有
    期徒刑四年二月，於九十二年十二月八日確定，於九十五年
    九月二十六日縮短刑期假釋出監，於九十六年七月二十一日
    縮短刑期期滿執行完畢。
二、乙○○與丙○○於九十七年一月十三日晚上，二人一起在乙○○住處觀看電視後，竟共同起意模仿電視強盜情節，由乙○○攜帶其所有之西瓜刀一支，而由丙○○騎乘乙○○所使
    用之車牌號碼P8S—980號重型機車，二人戴上安全帽及口罩
    後，即騎車外出尋找作案目標，迨至翌日（十四日）凌晨一
    時十分許，其二人途經嘉義市○區○○里○○○○○道路時
    ，適有甲○○獨自一人騎乘車牌號碼RN6—309號輕型機車於
    該產業道路上，乙○○與丙○○即共同意圖為自己不法之所
    有，決意強盜甲○○財物，其二人乃騎乘前開機車將甲○○
    機車逼至路旁，使甲○○機車倒地後，當甲○○尚未自地上
    爬起之際，乙○○即手持西瓜刀自後方接近甲○○，並以西
    瓜刀敲打甲○○之安全帽，且出手拉甲○○手上之皮包，然
    因甲○○不放手，乙○○即以西瓜刀揮砍甲○○機車座墊一
    下，致該機車座墊撕裂留有一道痕跡，甲○○此時見乙○○
    手持西瓜刀後，因懼怕乙○○會以西瓜刀砍斷其手臂，是而
    當乙○○再次出手搶皮包時，即不敢抵抗而由乙○○取走其
    皮包，內有現金新臺幣（下同）六萬五千元、行動電話手機
    一支、國民身分證一張等物。而乙○○得手後，即未傷害甲○○而與丙○○騎車離去，且於回家途中，二人分別朋分取
    得現金二萬餘元，其餘皮包及皮包夾層內現金、身分證一張
    與行動電話手機一支，以及作案用西瓜刀一支則隨意丟棄滅
    失。嗣因甲○○報警，警方調閱路口監視器畫面後，始循線
    查悉上情。
三、案經甲○○訴由嘉義市政府警察局第一分局報由臺灣嘉義地
    方法院檢察署檢察官偵查起訴。
    理  由
壹、程序事項
    按被告以外之人於審判外之陳述，雖不符刑事訴訟法第一百
    五十九條之一至之四之規定，而經當事人於審判程序同意作
    為證據，法院審酌該言詞陳述或書面陳述作成時之情況，認
    為適當者，亦得為證據。當事人、代理人或辯護人於法院調
    查證據時，知有第一百五十九條第一項不得為證據之情形，
    而未於言詞辯論終結前聲明異議者，視為有前項之同意，此
    觀刑事訴訟法第一百五十九條之五規定甚明。本件公訴檢察
    官及被告於本院審理時，對於證人即被害人甲○○及證人陳
    秀嫻於警詢之證述內容暨其他相關具傳聞性質之證據資料之
    證據能力，均表示無意見，同意作為本案之證據，且迄於言
    詞辯論終結前亦未聲明異議。本院審酌前揭證人之陳述及證
    據資料作成時之情況，核無違法取證或其他瑕疵，認為以之
    作為證據為適當，自得作為證據。
貳、實體事項
一、訊據被告乙○○、丙○○二人對於上開犯罪事實均坦承不諱
    ，核與證人即告訴人甲○○於本院審理與警詢時之證述情節
    及證人陳秀嫻警詢時之證述內容均屬相符，互核被告二人供
    證情節亦屬一致，且有指認照片、被害人機車及安全帽照片
    、路口監視錄影翻拍畫面、被告乙○○住處外觀照片、被告
    所騎乘之機車照片、車籍基本資料查詢畫面等附卷可參，足
    認被告二人自白與事實相符。本案事證已臻明確，被告二人
    犯行，洵堪認定。至告訴人於檢察官偵查及本院審理時雖陳
    稱被搶皮包內有現金七、八萬元乙節，經查，告訴人於警詢
    筆錄最初即已指訴被強盜之現金金額為六萬五千元，且互核
    告訴人於偵查時與本院審理時所陳金額細項並不一致（偵查
    中謂會錢六萬五千元、審理時謂會錢五、六萬），應認以告
    訴人最初警詢筆錄記載之陳述內容（被害金額六萬五千元）
    最接近事發時間，記憶最接近真實，堪可憑採；又被告二人
    雖供稱其二人分別僅分得現金二萬元，惟查，被告二人亦均
    供稱丟棄皮包時並未確認其內已無其他財物，尚難僅因被告
    二人分別僅分得二萬餘元即認告訴人被害現金金額僅四萬餘
    元，仍應以告訴人警詢所陳之被害現金金額為可採，均附此
    敘明。
二、按強盜罪之所謂「不能抗拒」，係指行為人所為之強暴、脅
    迫等不法行為，就當時之具體事實，予以客觀之判斷，足使
    被害人身體上或精神上達於不能或顯難抗拒之程度而言。再
    所謂強暴、脅迫手段，祇須抑壓被害人之抗拒，足以喪失其
    意思自由為已足，縱令被害人實際並無抗拒行為，仍於強盜
    罪之成立不生影響，最高法院七十一年度臺上字第一０四０
    號、九十一年度臺上字第二九０號及九十二年度臺上字第四
    二四０號判決意旨闡釋甚明。經查，被告二人將告訴人機車
    逼至路旁，以西瓜刀砍敲告訴人頭部安全帽，於告訴人略有
    抗拒時，旋即以西瓜刀揮砍告訴人機車椅墊，至使告訴人不
    敢再行抗拒，而由被告二人取走告訴人之財物，是核被告二
    人所為，均係犯刑法第三百三十條第一項之攜帶兇器強盜罪
    。被告二人就本案犯罪事實，有犯意之聯絡及行為之分擔，
    均為共同正犯。被告乙○○有事實欄第一項所載之犯罪、科
    刑與執行前案紀錄之事實，有臺灣嘉義地方法院檢察署刑案
    資料查註紀錄表、臺灣高等法院被告前案紀錄表各一份在卷
    可按，其受有期徒刑之執行完畢後，五年以內，故意再犯本
    件有期徒刑以上之罪，為累犯，應依刑法第四十七條第一項
    之規定，加重其刑。另查，被告二人均自幼瘖啞，有被告二
    人殘障手冊各一份在卷足憑，被告二人身心障礙狀態影響其
    二人與社會之互動，學習、歷練、道德與法治教養均較一般
    之人不足，爰依刑法第二十條之規定，減輕其刑。被告乙○○前述刑之加重與減輕部分，應依刑法第七十一條第一項之
    規定，先加後減之。
三、爰分別審酌被告二人缺錢花用因而起意強盜犯案之犯罪動機
    與目的、其二人犯案前因觀看電視受電視情節影響而起意模
    仿犯案、其二人深夜持西瓜刀將告訴人逼至路旁至使告訴人
    不敢抗拒而強取財物之犯罪手段、被告乙○○前曾有強盜前
    案紀錄，執行完畢後再犯，被告丙○○則尚無科刑前案紀錄
    之品行、被告二人均分別為自幼瘖啞、被告乙○○啟聰學校
    國中肄業、被告丙○○啟聰學校高中畢業之智識程度、其二
    人深夜持刀強盜對被害人身心、財物與社會治安所生危害及
    犯罪後均知坦認犯行之態度、事發後業已盡力賠償告訴人之
    損害之態度（此有匯款單附卷可參）、取得告訴人之原諒，
    告訴人並當庭表示被告若知悔改即不追究等語等一切情狀，
    分別量處如主文所示之刑。
據上論斷，應依刑事訴訟法第二百九十九條第一項前段，刑法第
二十八條、第三百三十條第一項、第四十七條第一項、第二十條
、第七十一條第一項，判決如主文。
本案經檢察官陳慧玲到庭執行職務
中    華    民    國    97    年    8     月    25    日
                刑事第四庭    審判長法  官   蔡憲德
                                    法  官   王慧娟
                                    法  官   許兆慶
上列正本證明與原本無異。
如不服本判決，應於判決送達後十日內向本院提出上訴狀，上訴
書狀依法應敘述具體理由，如未敘述具體理由者，應於上訴期間
屆滿後二十日內補提理由書於本院（均應附繕本）。告訴人或被
害人如對於本判決不服者，應具備理由請求檢察官上訴，其上訴
期間之計算係以檢察官收受判決正本之日期為準。
中    華    民    國    97    年    8     月    25    日
                                    書記官   林金福
附錄法條：
中華民國刑法第330條（加重強盜罪）
犯強盜罪而有第 321 條第 1 項各款情形之一者，處 7 年以上
有期徒刑。
前項之未遂犯罰之。
中華民國刑法第321條（加重竊盜罪）
犯竊盜罪而有左列情形之一者，處六月以上、五年以下有期徒刑：
一、於夜間侵入住宅或有人居住之建築物、船艦或隱匿其內而犯之者。
二、毀越門扇、牆垣或其他安全設備而犯之者。
三、攜帶兇器而犯之者。
四、結夥三人以上而犯之者。
五、乘火災、水災或其他災害之際而犯之者。
六、在車站或埠頭而犯之者。
前項之未遂犯罰之。


司法院資訊處製作；財團法人民間司法改革基金會備份。
